【裁判字號】    88,上訴,4059
【裁判日期】    890309
【裁判案由】    重傷害
【裁判全文】
臺灣高等法院刑事判決                  八十八年度上訴字第四五九號
    上  訴  人
    即  被  告  丙○○○
    選任辯護人  張炳坤
                陳素雯
右上訴人因重傷害案件，不服臺灣板橋地方法院八十八年度訴字第一三一五號，中華
民國八十八年九月十五日第一審判決（起訴案號：臺灣板橋地方法院檢察署八十八年
度偵字第一四六六二號），提起上訴，本院判決如左：
    主  文
上訴駁回。
    事  實
一、丙○○○與鄰人甲○○及丁○○常因細故起爭執，心生怨忿。嗣於民國八十八年
    六月十三日上午九時五十分許，丙○○○見甲○○、丁○○二人在台北縣樹林鎮
    ○○街三十巷十六弄二十四號甲○○住處門前聊天，竟基於重傷害之概括犯意，
    持其所有之木棍一支及具腐蝕性之工業用硫酸清潔劑一瓶，向前先以木棍朝甲○○面部毆打，甲○○閃躲不慎滑倒，丙○○○即將流酸潑向甲○○頭部，丁○○
    見狀俯身欲拉起甲○○時，丙○○○再將剩餘流酸潑灑於丁○○頭部。致甲○○
    左側頭部血腫及臉、胸、腹、兩上肢、兩腿及背部二至三度化學性灼傷，佔體表
    百分之五。甲○○急忙跑至對面同弄二五號翁來福經營之商店沖洗，並經緊急送
    醫救治，始未生重傷害之結果。丁○○則受有臉、頸、胸、兩上肢、左二至三
    度化學性灼傷，佔體表百分之九，經送醫急救，臉部有疤痕遺留，容貌變形，造
    成身體難治之傷害而生重傷害之結果。經警於現場當場查獲，並扣得丙○○○所
    有並供犯罪所用之木棍一支。
二、案經甲○○之夫乙○○及丁○○之夫蔡漢治訴由台北縣警察局樹林分局報請台灣
    板橋地方法院檢察署檢察官偵查起訴。
    理  由
一、訊據被告即上訴人丙○○○坦承於上開時地，以流酸潑灑被害人甲○○及丁○○
    ，致二人受傷等情，然矢口否認重傷未遂犯行，辯稱：因常遭甲○○、丁○○侮
    辱、欺侮，遂於案發當日，攜帶木棍及硫酸清潔劑找二人理論，後因遭人毆打，
    始隨意潑灑，不知傷及何處，並無重傷之故意等語。
二、惟查：右揭事實，業據被害人甲○○、丁○○及告訴人乙○○、蔡漢治指訴綦詳
    ，核與證人翁來福於警訊及偵查中證述情節相符，復有木棍一支、硫酸空瓶扣案
    可證。而被告於偵查中自承：我積怨二個多月了，丁○○時常與甲○○等人連成
    一氣，對我冷嘲熱諷，當天我找她們理論，丁○○及甲○○二人在十七號門前講
    話，我看到她們二人在講話，我怕理論不過，就去拿廚房內洗廁所用的清潔劑及
    木棍找她們等語。顯見被告自始即意圖以木棍及硫酸傷害被害人無疑。再被害人
    甲○○及丁○○遭被告潑灑流酸，丁○○經檢查發現其臉、頸、胸、兩上肢、兩
    膝及左腳二至三度化學性灼傷，佔體表百分之九，雖無視能、聽能、嗅能及四肢
    機能毀敗之情形，惟其臉部有臉部有疤痕遺留，若疤痕有攣縮之現象，則可能對
    其行動有些許影響。甲○○經檢查發現其左側頭部血腫及臉、胸、腹、兩上肢、
    兩腿及背部二至三度化學性灼傷，佔體表百分之五，雖無視能、聽能、嗅能及四
    肢機能毀敗之情形，惟可能疤痕殘存。有診斷證明書四份、病歷二份、財團法人
    長庚紀念醫院八十八年七月二十一日八八長庚院法字第０三二六號函一份、相片
    十幀附卷可稽。查工業用硫酸清潔劑具有強烈腐蝕性，往人頭部、臉部潑灑，會
    造成失明，毀敗視能，臉部隆起遺留疤痕，容貌變形，身體造成難治之傷害，眾
    人皆知。被告事先即預藏木棍及流酸，主動前去與被害人理論，復於爭執中，以
    流酸連續對被害人頭部及身體潑灑，被告顯有重傷害故意甚明。被告所辯，要屬
    卸責之詞。事證明確，犯行堪以認定。至被告雖曾因病於八十四年至精神科就診
    兩次，於八十八年九月起至精神科就診六次，其診斷為憂鬱性精神官能症，有行
    政院衛生署臺北醫院北醫歷字第六八十四號可稽。惟被告犯罪後，於警訊、偵查
    、原審及本院審理中，對訊問之內容均能詳細作答，應對自如，精神狀態良好，
    足見被告行為時應無心神喪失或精神耗弱之情形，併此敘明。
三、按被告以硫酸清潔劑潑灑被害人甲○○、丁○○頭部，其中甲○○未生重傷害之
    結果，惟謝丁○○臉部遺留疤痕，容貌變形，身體造成難治之傷害，而人之五官
    外形，均與容貌有關，臉部遺留疤痕，則容貌顯有缺陷，而又不能回復原狀，核
    與刑法第十條第六款所稱變更容貌且有重大不治之傷害，自屬相符（參照最高法
    院二十三年上字第四五七三號）。被告此部分所為，自已構成重傷害既遂罪。公
    訴人認被告係觸犯刑法第五十六條、第二百七十八條第三項、第一項之連續重傷
    未遂罪，尚有未洽。又被告係先以流酸潑灑甲○○，見丁○○欲拉起甲○○時，
    再以流酸潑向丁○○，已據被告及被害人於原審供述明確。被告先後二次行為，
    時間緊接，犯罪構成要件相同之罪名，顯係基於概括犯意為之，應依連續犯規定
    ，論以連續重傷害既遂罪。辯護人認係一行為同時觸犯二項罪名之想競合犯，亦
    有誤會。
四、原審調查結果，適用刑法第五十六條、第二百七十八條第一項、第三十八條第一
    項第二款，同時審酌被告平日素行、犯罪之動機、目的、手段、智識程度、所生
    危害及犯後態度等一切情狀，量處有期徒刑五年二月。扣案之木棍一支、工業用
    硫酸清潔劑空瓶一瓶為被告所有，並供被告犯罪所用之物，應依刑法第三十八條
    第一項第二款規定宣告沒收。認事用法，核無違誤，量刑亦稱妥適。被告上訴否
    認犯罪，為無理由，應予駁回。
據上論斷，應依刑事訴訟法第三百六十八條，判決如主文。
本案經檢察官李金定到庭執行職務。
中     華     民     國    八十九   年       三       月       九       日
                             臺灣高等法院刑事第十四庭
                                 審判長法  官  陳  祐  輔
                                       法  官  蔡  國  在
                                       法  官  陳  國  文
右正本證明與原本無異。
如不服本判決應於收受送達後十日內向本院提出上訴書狀，其未敘述上訴之理由者並
得於提起上訴後十日內向本院補提理由書（均須按他造當事人之人數附繕本）。
                                       書記官  王  柏  敦
中     華     民     國    八十九   年       三       月      十四      日
附錄：本案論罪科刑法條全文
刑法第二百七十八條：
使人受重傷者，處五年以上十二年以下有期徒刑。
犯前項之罪因而致人於死者，處無期徒刑或七年以上有期徒刑。
第一項之未遂犯之。


司法院資訊處製作；財團法人民間司法改革基金會備份。
